臺灣高等法院刑事判決　　　　　　　　　　　　　九十二年度上訴字第三九四三號
　　上　訴　人　臺灣臺北地方法院檢察署檢察官
　　上　訴　人
　　即　被　告　乙○○
　　選任辯護人　蔡文玉　律師
右列上訴人，因被告殺人案件，不服臺灣臺北地方法院九十一年度重訴字第二三號，
中華民國九十二年九月二十九日第一審判決（起訴案號：臺灣臺北地方法院檢察署九
十年度偵字第一五三九八號、第二五四八七號）提起上訴，本院判決如左：
    主  文
原判決撤銷。
乙○○殺人，處有期徒刑拾伍年。
    事  實
一、乙○○與黃卻係男女朋友關係，雙方交往約五年餘，但二人時於酒後發生爭執，
    緣於民國九十年七月七日清晨六時許，黃卻在已醉酒之情形下，打電話給乙○○
    ，講電話時旁邊有一男子抱怨黃卻打什麼電話，讓乙○○心裡很不是滋味，便向
    黃卻提出分手要求，兩人又因此發生爭執。迄同年月八日下午，乙○○與林清俊
    、陳俊良、葉元培共同至桃園參加喜宴後（乙○○已飲用相當數量之洋酒），相
    約至黃卻家中繼續飲酒，途中搭載林清俊女友劉玉梅一同前往，約下午四時三十
    分許，一行人到達黃卻位於臺北縣新店市○○路○段二二三號四樓住處，一同飲
    用黃卻準備之黑啤酒及小菜，乙○○因不勝酒力便躺在美容椅上睡覺，至當晚六
    時二十分許，林清俊、陳俊良、劉玉梅等人先後離去，嗣於當晚六時四十分許，
    因葉元培之外套蓋在乙○○身上，黃卻將乙○○搖醒，並告知葉元培欲離去，適
    乙○○因懷疑黃卻另結新歡，又提議分手遭拒，二人因而發生口角，葉元培留下
    勸架約二十分鐘至當晚七時許離去，二人於葉元培離去後繼續爭吵，並大打出手
    ，乙○○左手臂因此受有線狀擦傷，爭吵中乙○○竟萌殺機，基於殺人之犯意，
    拿取現場之大浴巾將黃卻脖子勒住，致其因頸部受扼窒息死亡，乙○○發覺黃卻
    已死亡後，先將現場收拾乾淨後，復將黃卻搬至內側房間，想好說詞，再於同日
    晚間九時二十分，偽以「其於八時五十分許方醒來，四處找尋發覺內側房間上鎖
    ，至隔壁房間天花板下縫隙察看，發現黃卻以浴巾懸掛在窗戶上鐵片上自殺，後
    持蒸餾水桶子將門撞開後，將黃卻抱下，放在衣櫥上做人工呼吸，約五分鐘後仍
    無心跳呼吸，才打電話叫救護車」等以黃卻自殺為由，向臺北縣政府警察局報案
    ，經臺北縣政府警察局新店分局刑事組到場採證、暨臺灣臺北地方法院檢察署檢
    察官及法醫到場相驗並履勘現場後發覺有異，始偵悉上情，並扣得非乙○○所有
    供犯罪之大浴巾一條。
二、案經臺灣臺北地方法院檢察署檢察官相驗後自動檢舉暨臺北縣政府警察局新店分
    局報請臺灣臺北地方法院檢察署檢察官偵查起訴。
    理  由
一、訊據上訴人即被告乙○○矢口否認有殺人之犯行，辯稱：伊於案發當天晚上八時
    五十分許在黃卻住處醒來後，發現屋子內都沒有人，但見最前面房間是鎖著的，
    敲門沒有人理，就到黃卻所住即第二個房間內，爬上床頭櫃看最前面房間，發現
    黃卻以浴巾懸掛在窗戶上方鐵片上吊自殺，伊就趕快去撞門，但撞不開，再拿蒸
    餾水桶子將門撞開後，將黃卻抱下，放在旁邊倒下之塑膠衣櫥櫃上作心肺復甦術
    約十分鐘，見黃卻仍無心跳，就去打一一九叫救護車，並回去急救，直到救護車
    來再去開門等語。
二、經查：
    (一)被害人黃卻確係因頸部受扼窒息致死之事實，業經臺灣臺北地方法院檢察署檢
      察官督同法醫師相驗、解剖屬實，並製有勘驗筆錄（見九十年度相字第五０三
      號卷第二十三頁）、相驗屍體證明書（見前開相驗卷第二十四頁）、履勘現場
      筆錄（見前開相驗卷第二十五頁）、驗斷書（見前開相驗卷第二十九頁至第三
      十四頁）、相驗照片二十七張（見前開相驗卷第六十頁至第七十五頁，即九十
      年度偵字第一五三九八號卷第五十頁至第六十五頁）、解剖筆錄（見前開相驗
      卷第七十七頁）、解剖照片十四張（見前開第一五三九八號偵卷第六十八頁至
      第七十四頁）及法務部法醫研究所（九０）法醫所醫鑑字第０八八九號鑑定書
      （見前開相驗卷第八十二頁至第九十頁）附卷可憑。且前開鑑定書除於鑑定結
      果欄以括號註記黃卻「頸部受扼窒息致死」係指「他殺」明確外，製作該鑑定
      書之鑑定人法醫師饒宇東，並於該鑑定書內對黃卻「死因之看法」記載：「．
      ．現場勘驗及解剖發現疑點重重，例如現場並非無繩索狀物，何必用大浴巾當
      工具上吊；大浴巾很難固定在牆壁的鐵片上，且鐵片已銹而易脫落，以之自殺
      成功，頗難相信；男友（指被告）左手臂有線狀擦傷，死者右手中指指甲折斷
      ，且斷片不見；除左頸部的瘀傷外，左腰、右大腿、右眼上區、右手臂另有鈍
      傷；解剖結果有窒息現象。依以上所見研判，黃卻係因頸部受扼窒息致死，以
      手臂或雙手持大毛（浴）巾皆有可能繞住脖子而窒息」等語，復於原審審理時
      到庭，依其觀察並解剖死者身體各處跡證具結後證稱：「（上吊自殺跟外力勒
      死，兩眼結膜充血有何不同？）．．．一般是說勒死的比較常見有結膜充血，
      但是不一定，上吊的結膜充血比較少，但也不一定絕對沒有。．．．（死者兩
      眼結膜）輕度充血，正常不會充血。．．．（充血形狀）整片的」、「死者脖
      子左方有一塊五乘四瘀血，打開裡面也有瘀血，顯然這個脖子左方有受到外力
      ，這不像只有手指的印，比手指大一點的印，從這來推測比較像用手臂的壓迫
      造成的，面積比較大，毛巾也是比較寬的，也是有可能，不是細繩子所造成的
      」、「鑑定書內提到死者男友（指被告）左手臂有線狀擦傷，死者右手中指指
      甲折斷，是否意指被告左手臂的刮痕是死者造成的？）我合理的懷疑」、「（
      鑑定書內提到死者左腰、右大腿、右眼上區、右手臂另有鈍傷要說明）傷可能
      在死亡不久前就受傷，可能是自己造成的，有時可能是抵抗時造成的傷害，都
      有可能。．．．（死者左腰、右大腿、右眼上區、右手臂鈍傷）是新的。．．
      ．（依我判斷是）死亡前不久造成的」、「（死者左側頸部五乘四的瘀傷是）
      新傷。．．．我認為是死亡前不久造成的」、「沒有特別打開（腦與脊髓）看
      ，但是外觀那個地方沒有問題，沒有鬆鬆的」、「鑑定報告第五頁對我來說是
      蠻重要的線索，一般典型的上吊，是從脖子下源沿耳朵上去兩方都有痕跡，但
      是這件只有偏一邊，左頸部有明顯痕跡，從部位來說和一般上吊不大相同。．
      ．．（左頸部瘀傷在）靠近喉結左下方。．．．（一般上吊產生的頸部痕跡會
      在）喉結上方。．．．（右頸部）連到後面都是屍斑．．不是傷」等語（見原
      審卷第一四四頁至第一五一頁、第一五四頁）明確。是從該鑑定書之記載及鑑
      定人法醫師饒宇東到庭證述死者黃卻屍體呈現之兩眼結膜充血、僅左頸部喉結
      下方單側瘀傷、右手中指指甲斷裂、左腰、右大腿、右眼上區、右手臂另有新
      生鈍傷、腦與脊髓無鬆開狀等身體跡證觀之，並有扣案之大浴巾一條（見前開
      第一五三九八號偵卷第八十頁）附卷可佐，足見前開鑑定書所認定黃卻之死因
      ，係該大浴巾外力造成之頸部受扼窒息致死而為「他殺」等語，係本於合理推
      論所得，堪信屬實。此外，現場所扣案之大浴巾，經本院勘驗其長度為一百四
      十五公分，寬度為七十一公分，此有本院九十三年一月十五日勘驗筆錄附卷可
      稽，即如同被告於臺北縣政府警察局新店分局調查時示範一般（見前開第一五
      三九八號偵卷第三十九頁二張現場照片），應係以大浴巾兩端打結之方式懸掛
      「　」，顯難如繩索般可製成單環「　」以為懸掛，然依前開第一種方式，因
      上吊懸頸時，頭部上方仍留有相當空間，並非如前開第二種方式之單環可緊扣
      頸部，即可能因掙扎時而脫落，則被害人黃卻是否確如被告所指以此方式上吊
      ，即非無疑。又依現場被告所指黃卻係以窗緣上方之鐵片上吊，該鐵片距桌面
      高度約一八三公分（見前開相驗卷第二十五頁履勘現場筆錄），黃卻身長僅有
      一五六公分（見前開相驗卷第三十頁驗斷書第一頁），衡諸常情足以致黃卻頸
      部受扼窒息死亡，應係兩足懸空，令腳無以立足施力，而因身體向下之重力，
      使頸部受上懸環頸之浴巾向上緊扼，末致窒息死亡，即鑑定人饒宇東所指「典
      型」的上吊，而非「在樓梯，腳不是懸空」及「吊到一邊」之「非典型」上吊
      （參見原審卷第一五一頁）。故此係利用身體向下之重力，使頸部受上懸環頸
      之浴巾向上緊扼，故而形成上吊痕跡，應為頸部喉結上方，沿耳朵上去兩方都
      有痕跡，否則懸頸浴巾未沿兩耳扣住，頭部自易形成上仰，而如前述造成脫落
      。然本案造成黃卻頸部受扼窒息致死所形成之傷痕，僅係左頸部喉結下方瘀傷
      （見前開相驗卷第七十一頁第二張照片），顯與前開鑑定人饒宇東所指「典型
      」上吊之勒痕在喉結上方兩側不同，從而，被告所辯：黃卻係上吊自殺而死云
      云，不足採信，堪認黃卻確係因大浴巾外力造成之頸部受扼窒息致死，而為他
      殺等情無訛。至證人即臺灣臺北地方法院檢察署法醫師王金英於本院審理時到
      庭，除對被害人黃卻右大腿外側近髖部位淤青，依其傷口顏色判斷為舊瘀青，
      與鑑定人法醫師饒宇東上開鑑定認定右大腿係新傷不符外，餘者如未記載新舊
      傷即為新傷之部分則皆相符（見前開相驗卷第三十頁至第三十二頁、本院九十
      三年三月八日訊問筆錄），而上開右大腿新舊傷認定之歧異，乃經驗判斷上爭
      議，應予排除外，仍不容抹滅被害人黃卻身上確存有新傷事實，故此不足為被
      告有利之認定。
    (二)次就死者黃卻係遭何人勒死一節，依案發當日黃卻死亡前曾到黃卻住處之證人
      即被告友人林清俊、陳俊良、劉玉梅等人於警詢、葉元培於警詢、檢察官偵訊
      及原審審理時證述（林清俊部分見前開第一五三九八號偵卷第十五頁至第十六
      頁；陳俊良部分見同卷第十七頁至第二十頁；劉玉梅部分見同卷第二十一頁至
      第二十二頁；葉元培部分見同卷第十三頁至第十四頁、第二十三頁至第二十四
      頁、九十一年度偵字第二五四八七號卷第六頁至第八頁及原審卷第三十二頁至
      第三十九頁）情節觀之，堪信林清俊、陳俊良、劉玉梅等三人，於當晚六時二
      十分許即已離去，葉元培於當晚六時四十分許欲離去前，因其外套蓋在被告身
      上，黃卻已將被告搖醒，並告知葉元培欲離去，適被告懷疑黃卻另結新歡，又
      提議分手遭拒，與黃卻發生口角，葉元培留下勸架約二十分鐘，迄當晚七時許
      才離去，且其離去時被告與黃卻仍在繼續爭吵等情無訛。次依當日接獲報案最
      早趕到現場之證人即臺北縣消防局第四大隊新店分隊消防員林恆志於原審審理
      時到庭結證稱：伊到現場時，除有一個女性躺在床邊地上外，僅有一個男性在
      場等語（見原審卷第九十七頁、第九十八頁、第九十九頁及第一０一頁）；該
      消防分隊替代役警員丙○於本院審理時亦到庭結證稱：我們到現場，那位女性
      已躺在地上，現場有男性在等語（見本院九十三年三月二十二日準備程序筆錄
      ）；當晚九時三十分許到現場之臺北縣政府警察局新店分局碧潭派出所員警潘
      麒丞則於原審審理時結證稱：伊於當晚九時二十分許接獲通報，九時三十分許
      趕到現場，是被告前來開門等語（見原審卷第一一五頁至第一一七頁）；當晚
      十時許趕到到現場之臺北縣政府警察局新店分局刑事組偵查員曾光輝亦於原審
      審理時結證稱：伊於當晚十時許到現場詢問被告案發情形等語（見原審卷第一
      二一頁、第一二三頁至第一二四頁）；另與死者黃卻共同居住之女兒甲○○、
      妹丁○○及不同住之姐黃秀沼等人於案發當天均不在案發地點之事實，業據渠
      三人於原審審理時結證明確（見原審卷第五十五頁至第五十六頁、第七十一頁
      、第七十四頁及第六十七頁），足見被告於前開證人葉元培當晚六時四十分許
      欲離去前，即已經醒來，且以其醒來後，乃與黃卻發生長達二十分鐘之爭吵，
      亦證其當時意識清楚，故不惟被告所辯：伊於案發當天晚上八時五十分許才醒
      來云云，顯非事實外，復參以嗣葉元培當晚七時許離去後，僅留被告、黃卻二
      人仍在該案發地點繼續爭吵，迄前開消防員林恆志、員警潘麒丞於當晚九時三
      十分許到達現場，均僅有被告與死者黃卻在案發地點，別無他人，則黃卻既為
      大浴巾外力造成之頸部受扼窒息致死而為他殺，已如前述，自堪信黃卻係遭被
      告與之爭吵後勒斃。再者，被告於案發當晚至臺北縣政府警察局新店分局刑事
      組所拍照片顯示：被告當晚所著襯衫左衣袖後方有撕裂痕跡、左手臂下方及內
      緣有線性抓痕、左肘後側有擦痕等情，除有被告身體跡證照片十二張（見前開
      第一五三九八號偵卷第四十二頁至第四十七頁，及前開相驗卷第五十二頁至第
      五十七頁）在卷可稽外，並經拍照之前開新店分局員警曾光輝於原審審理時結
      證明確（見原審卷第一二七頁、第一三一頁），且案發現場房間內傾倒之塑膠
      衣櫥櫃上確留有被告之血跡等情無訛，並有內政部警政署刑事警察局九十年八
      月三日（九十）刑醫字第一三七三七五號鑑驗書（見前開第一五三九八號偵卷
      第八十二頁）在卷可稽；依此比對前開鑑定書所載死者黃卻屍體所顯示：右手
      中指指甲折斷，左腰．．．、右手臂有鈍傷，右眼上區有長一．二公分之裂傷
      （參見前開相驗卷第八十五頁及第七十五頁第一張、第七十四頁第一張、第七
      十二頁第二張、第七十三頁第一張、第六十九頁第二張之照片）等跡證觀之，
      且死者黃卻中指指甲斷片已不見、前開左腰、右手臂、右眼上區之傷均為新傷
      等情，均已如前述。足見案發當晚七時許前開證人葉元培離去後至當晚九時三
      十分許前開消防員林恆志、警員潘麒丞到達案發現場時止，該段期間內，不惟
      僅有死者黃卻及被告二人在該處所繼續爭吵外，二人並曾大打出手而有肢體衝
      突。是死者黃卻既為大浴巾外力造成之頸部受扼窒息致死，確係他殺致死，而
      非自殺死亡等情，已如前述，足認黃卻確係於前開期間內與被告繼續爭吵並大
      打出手後，被告憤而手持大浴巾將黃卻脖子勒住，致其因頸部受扼窒息死亡等
      情無訛，且黃卻死亡與被告之行為間有相當因果關係。
    (三)另參以被告雖一再辯稱：伊見黃卻以浴巾懸掛在窗戶上方鐵片而上吊自殺，伊
      拿蒸餾水桶子將門撞開後，再將黃卻置於倒下之塑膠衣櫥櫃上作心肺復甦術等
      情，辯稱黃卻非他殺，而係自殺云云。然被告就內側房間之窗戶玻璃如何破碎
      ，其於九十年七月九日檢察官訊問時先係供稱：「．．．玻璃是我將死者抱下
      時，衣櫥撞到破掉的（見前開相驗卷第二七頁反面）」；嗣於九十年七月十二
      日第二次警訊中則翻稱：「係發現死者黃卻上吊自殺時，因想要急救黃卻搬移
      她得身體時被她的腳撞破的（見前開第一五三八九號偵卷第六頁反面）」；於
      原審審理時復稱：「她懸掛在玻璃旁邊，我把他抱下來，人會傾斜，應該是他
      腳梯（按應係「踢」）到的」云云，前後供述不一，已非可信。又觀諸該窗戶
      玻璃破碎者係中間窗戶，非最下面窗戶（參前開第一五三九八號偵卷第三十七
      頁上方現場照片），參照被告於臺北縣政府警察局新店分局調查時示範懸掛大
      浴巾（見前開第一五三九八號偵卷第三十九頁二張現場照片），若被害人黃卻
      確於該處上吊，可徵中間窗戶應適位為被害人黃卻胸腹部之地方，被告將被害
      人黃卻抱下時，焉可能造成被害人的腳踢破該窗戶玻璃？且均未造成被害人腳
      部之割裂傷？益證被告所述之訛。另查黃卻死亡所在房間之房門門板、喇叭鎖
      均無破壞之痕跡，業據案發當晚到場處理之警員潘麒丞、曾光輝於原審審理時
      到庭具結後證述明確（潘麒丞部分見原審卷第一一九頁；曾光輝部分見同卷第
      一二四頁、第一二六頁），並有前開警員曾光輝所拍現場採證照片附卷可稽（
      見前開第一五三九八號偵卷第三十頁至第三十一頁），而參以被告於警訊時供
      稱：「．．．我跑到內側房間門口以腳及手踹門，但門無法開啟，於是我持裝
      滿蒸餾水之桶子將門撞開」云云（見前開第一五三九八號偵卷第四頁反面），
      是以警員潘麒丞、曾光輝因而陳稱：報案之張先生在現場有說他曾經撞門，用
      手、腳踹門，用一桶約一、二十公斤的蒸餾水撞門，才把門撞開，一般正常有
      外力加諸於門板、喇叭鎖，應有損壞之痕跡等語，實屬合理之懷疑。至檢察官
      現場勘驗認陳屍房門門鎖損壞（按應係指門側卡榫上方之螺絲釘突起之情形）
      ，但門板完好，無踢打、破壞之痕跡等語，及本院勘驗現場錄影帶顯示門側卡
      榫上方之螺絲釘有突起之情形（見本院九十三年五月二十七日準備程序筆錄）
      ，均與上開現場照片所示確有螺絲釘突起之情狀相符，然徵以門與門框閉合，
      門側突起之卡榫，插入門框上之凹槽，而形成緊密閉鎖，衡情若非破壞其一，
      焉可得入內。是以被告於原審審理時供稱：「刑事組後來叫我再撞一次，喇叭
      鎖凹洞那側鐵皮有掉，第一次為何沒壞我不知道」、「（警察或檢察官有無帶
      你到現場模擬？）七月九日清晨六點三組有二個人帶我拿水桶撞房間門，我撞
      了之後，鎖旁的卡榫就掉了」等語（以上見原審卷第一三三頁、第一六九頁）
      ，即同此理，焉可能只造成門側卡榫上方之螺絲釘略形突起，並謂門鎖已遭破
      壞而得以入內？另被告所指黃卻上吊之鐵片呈生鏽鬆動狀態，警員曾光輝於當
      晚十時許到達現場時，該窗戶上方鐵片附近之牆壁並無剝落情形，案發次日被
      告仍無法將其所指黃卻上吊自殺用之大毛巾懸掛在該鐵片上以完成試拉承重等
      情，亦據證人曾光輝證述明確（見原審卷第一二三頁、第一三二頁），並有現
      場採證照片附卷可稽（見前開第一五三九八號偵卷第四十八頁至第四十九頁）
      。被告雖於原審審理時辯稱：「．．．他（警員）叫我站在桌上去試掛浴巾看
      看，我也不知道當時怎麼綁，我隨便綁一個結看看，第一次有套上，第一次拉
      是好的，解開之後再綁第二次，第二次拉鐵片就掉了」云云（見原審卷第一三
      三頁），然此據證人曾光輝堅決否認，並指稱：「（你帶被告到現場去的時候
      ，你是否請被告拿浴巾去試掛掛勾？）有。（你請他試幾次？）他一次都沒有
      完成。（被告第一次掛上去，他試拉沒有問題，你請他掛第二次時，鐵片才掉
      下來？）從頭到尾他都沒有辦法掛上去，沒有一次是完成的，如何能拉」等語
      明確（見原審卷第一三一頁），亦核與被告於警訊中供稱：「（據你第一次筆
      錄供稱：死者黃卻係以浴巾懸掛在在脖子上勾住窗戶上方之鐵片上吊自殺，為
      何警方請你依所見到的情況將浴巾懸掛於窗戶上方之鐵片上，為何無法完成？
      是否該浴巾原本就不是懸掛鐵片上？）我不知道，我不知道」等語，顯不否認
      其根本連將浴巾懸掛於鐵片上均無法完成之情狀相符，焉得謂有進一步之「試
      拉」。且經本院勘驗現場錄影帶，該窗戶上之鐵片突起所朝方向，應係八點鐘
      方位，亦即略朝左下，此有該錄影帶翻拍照片二幀附於本院卷可稽，亦核與被
      告於臺北縣政府警察局新店分局調查時示範懸掛，所露出浴巾之鐵片確朝左下
      （見前開第一五三九八號偵卷第四十九頁）及檢察官九十年七月九日勘驗時認
      定：「．．．掛勾為平面『下垂狀』，無支撐點可懸掛重物（見前開相驗卷第
      二十五頁反面）」相符，則如此朝左下方之鐵片，懸勾普通物品即會順勢滑落
      ，更何況人體重物，益見被告所辯：伊見黃卻以浴巾懸掛在窗戶上方鐵片而上
      吊云云，誠屬虛妄。再者，被告所指黃卻上吊之浴巾於前開員警潘麒丞當晚九
      時三十分許到達案發地點時，並無打結並懸掛在被告所指窗戶上方鐵片處，而
      係呈解開狀態放在旁邊倒下之塑膠衣櫥櫃上，復據證人潘麒丞、曾光輝於原審
      審理時結證明確（潘麒丞部分見原審卷第一一八頁；曾光輝部分見同卷第一二
      三頁、第一二六頁），並有現場採證照片附卷可稽（見前開第一五三九八號偵
      卷第三十四頁），而被告亦否認曾去解開浴巾（見原審卷第一六七頁至第一六
      八頁），被告辯護人雖補充辯護稱：「．．．被告先將被害人「向上抱持」避
      免浴巾再緊勒其頸部後，再往下放置身體之際，該浴巾之活結亦極有可能即因
      此鬆開」云云，然衡以大浴巾兩側打結製成環狀，以供懸掛上吊之用，可知該
      打結處是否緊實不鬆開，係決定上吊時該浴巾能否維持環首，並支撐身體重力
      之必要條件。且依證人即法醫饒宇東於原審審理時供稱：「（一般上吊或外力
      造成的窒息死亡，從開始到死亡大約多久？）到完全死亡要好幾分鐘，不是馬
      上完全死掉，每個人不一樣，有人可以到十分鐘，短時間內可能有昏迷狀況，
      但是不一定馬上死亡」等語（見原審卷第一五四頁），故若該大浴巾確能支撐
      懸吊被害人黃卻達數分鐘之久，使其窒息死亡，足證該打結處必然十分緊實，
      又焉可能在被告先將被害人「向上抱持」避免浴巾再緊勒其頸部，而屬下墜壓
      力減輕時，該打結處即自行鬆開之理，所辯自不足採信。末查被告雖稱伊將黃
      卻置於倒下之塑膠衣櫥櫃上作心肺復甦術云云，然該倒下之塑膠衣櫥櫃其塑膠
      並無破裂，其內之鐵管亦無凹曲，亦據證人潘麒丞、曾光輝於原審審理時結證
      明確（潘麒丞部分見原審卷第一一七頁；曾光輝部分見同卷第一二三頁至第一
      二四頁），並有現場採證照片附卷可稽（見前開第一五三九八號偵卷第三十二
      至三十五頁），已非無疑。且依上開現場採證照片所示，該衣櫥內尚堆滿衣物
      ，被告將被害人黃卻置放其上，又如何能平穩地自上往下施力做心臟按摩，自
      亦有瑕疵可指。綜上事證及說明，足認被告所辯伊係救助上吊之黃卻云云，誠
      與現場所呈客觀情狀相悖，均不足採信。
    (四)又被告雖於警、偵訊時陳稱：葉元培離開時伊已經醉了，一片空白，伊不清楚
      曾發生什麼事云云（見前開第一五三九八號偵卷第七頁反面至第八頁、相驗卷
      第二十六頁反面），然此與證人葉元培於偵查及原審審理時均證稱：我約待二
      十分鐘離去，離開時二人仍繼續爭吵。我離開時確定乙○○清醒的。他們講話
      都很正常等語（見第二五四八七號偵卷第七頁至第八頁、原審卷第三十二頁至
      第三十三頁、第三十八頁），顯然不符，自無可信。則以被告既能於醒來之後
      ，就同年七月七日特定事件再與被害人黃卻爭執，且逾二十分鐘（證人葉元培
      離去時仍繼續爭吵），又期間說話均屬正常，並無顛顛倒倒之情狀，自當認被
      告行為時確無因酒醉而達精神喪失或精神耗弱之情狀。另被告及證人葉元培、
      丁○○、甲○○雖於原審審理時均曾證稱：被害人黃卻生前確曾有要自殺之陳
      述或舉止，然此僅得證明被害人或曾有自殺之欲念，並不當然表示本案確係自
      殺，而本院經稽核被告雖稱伊係救助上吊之被害人黃卻，然依其所述之過程，
      存有諸多瑕疵，並與現場跡證相悖而不相侔，及現場僅有被告、被害人黃卻獨
      處等情狀，已足以推論被害人黃卻確係遭被告以大浴巾勒斃，而非上吊自殺，
      俱如前述，是以被告及證人葉元培、丁○○、甲○○上開所述，仍不足為被告
      有利之認定。至被告於本院審理時另聲請傳喚證人林衍，以證明被告確有可能
      輕生云云，然證人林衍於案發當日並不在現場，即無從了解實際案發之經過，
      且本案被告殺人之犯罪事證明確，誠如前述，本院亦認無再予傳訊之必要，均
      附此敘明。
    綜上所述，被告及其辯護人前開所辯，應係卸責之詞，均不足採信。本件事證明
    確，其殺人犯行堪以認定，應依法論科。
三、核被告乙○○所為，係涉犯刑法第二百七十一條第一項之殺人罪。
四、原審以被告殺人之犯罪事證明確，予以論罪科刑，固非無見。惟查：按有期徒刑
    為二月以上，十五年以下，但遇有加減時，得減至二月未滿，或加至二十年，刑
    法第三十三條第三款定有明文，查本案並無刑法加重之事由，原審法院量處被告
    有期徒刑，即應依所觸犯法條之法定刑及上開規範內斟酌之，以定其宣告刑，然
    原判決竟判處被告有期徒刑十八年，於法即有違誤。檢察官上訴意旨執此指摘原
    判決不當，為有理由；另以被告量刑過輕，具體求處無期徒刑，及被告上訴意旨
    仍執前詞否認犯罪，則均無可取，故原判決既有上開可議，即屬無可維持，應由
    本院將原判決撤銷改判，爰審酌被告因感情糾紛與被害人黃卻發生爭吵即萌殺機
    ，因而殺死被害人黃卻，對其家屬造成無可回復之心靈傷痛，而迄今亦未與被害
    人家屬達成民事和解，及其到案後猶一再飾詞卸責，惡性誠屬重大，惟姑念其為
    本件犯行前，並無刑事前案紀錄，品行尚稱良好此有本院被告全國前案紀錄表一
    份附卷可稽。又本案發生前因與被害人黃卻感情不睦發生爭吵，係受刺激、氣憤
    而為殺人犯行，且案發未久前開警員曾光輝到場處理時親見被告已經哭過（見原
    審卷第一二四頁），略見其人性尚未泯滅等一切情狀，量處如主文第二項所示之
    刑。至扣案之大浴巾一條，雖係被告供犯罪所用之物，但係在被害人黃卻住處扣
    得之日常用品，而證人即與被害人黃卻共同居住之女兒甲○○於原審審理時亦結
    證稱：照片內浴巾是我平常擦身體用的等語，是並無證據顯示係被告所有，故無
    庸諭知沒收，附此敘明。
據上論斷，應依刑事訴訟法第三百六十九條第一項前段、第三百六十四條、第二百九
十九條第一項前段，刑法第二百七十一條第一項，判決如主文。
本案經檢察官劉斐玲到庭執行職務。
中　　　華　　　民　　　國　　九十三　　年　　　八　　　月　　二十五　　日
                              臺灣高等法院刑事第十五庭
                                  審判長法  官  房　阿　生
                                        法  官  蔡　光　治
                                        法  官  雷　元　結
右正本證明與原本無異。
如不服本判決，應於收受送達後十日內向本院提出上訴書狀，其未敘述上訴之理由者
並得於提起上訴後十日內向本院補提理由書（均須按他造當事人之人數附繕本）。
                                        書記官  李　家　敏
中　　　華　　　民　　　國　　九十三　　年　　　八　　　月　　三十一　　日
附錄：本判決論罪科刑法條全文
中華民國刑法第二百七十一條（普通殺人罪）
殺人者，處死刑、無期徒刑或十年以上有期徒刑。
前項之未遂犯罰之。
預備犯第一項之罪者，處二年以下有期徒刑。
